【裁判字號】    89,易,1781
【裁判日期】    890630
【裁判案由】    違反醫師法
【裁判全文】
臺灣高雄地方法院刑事判決                        八十九年度易字第一七八一號
    公  訴  人  臺灣高雄地方法院檢察署檢察官
    被      告  丙  ○
   選任辯護人   蔡錫欽
右列被告因違反醫師法案件，經檢察官提起公訴（八十九年度偵字第六八一八號），
本院判決如左：
    主  文
丙○未取得合法醫師資格，擅自執行醫療業務，處有期徒刑壹年貳月。
扣案之蓓娜卡、貝汝松注射液各壹盒、超細針筒壹包、輸液點潤液器肆包、氯黴素膠
囊壹罐均沒收。
    事  實
一、丙○曾於民國八十三年間因違反醫師法案件，經台灣高等法院高雄分院判處有期
    徒刑一年二月，緩刑三年確定。詎其於緩刑期滿後仍不知省悔，明知其未取得合
    法醫師資格，不得執行醫療業務，竟自八十八年十一月間某日起，至八十九年三
    月九日止，在高雄市○鎮區○○路二一０巷二十四號，為前來求診之病患從事施
    打胰島素及治療感冒施打針劑等醫療行為。嗣於八十九年三月九日上午十一時許
    在上址為警查獲，並扣得其醫療所用之藥械蓓娜卡、貝汝松注射液各一盒、超細
    針筒一包、輸液點潤液器四包、氯黴素膠囊一罐。
二、案經高雄市政府警察局前鎮分局移送台灣高雄地方法院檢察署檢察官偵查起訴。
    理  由
一、訊據被告丙○對於上開時地為警扣得前揭藥械之事實固不諱言，惟矢口否認有何
    違反醫師法之犯行，辯稱：伊並無從事醫療行為，苟伊有從事醫療行為，何以警
    方未查扣到病歷資料，又扣案藥械是伊鼻子過敏及手發炎自行注射使用的云云。
    經查：
（一）右揭被告自八十八年十一月間起即在查獲地點從事醫療行為，每日約看診五人
      ，營業額新台幣（下同）八百至一千元，扣案藥品係伊對不特定人看診後注射
      所用等情，已據被告於警、偵訊中坦承不諱（見警卷第二頁背面、偵查卷第十
      頁背面），並有執行搜索報告及現場照片十張附卷可稽，復有扣案之前開醫療
      藥械可佐。
（二）被告雖辯稱：扣案藥械是伊鼻子過敏及手發炎注射所用云云。惟證人即查獲警
      員乙○○到庭證稱：本案是高雄市政府衛生局接獲檢舉，函請前鎮分局會同偵
      辦，其有先至現場查訪，確有四人在等看診，才向檢察官聲請搜索票，之後去
搜索時，該求診之人已離去，被告於警訊中有承認從事醫療行為等語；證人即
      查獲之衛生局人員甲○○亦到庭證稱：印象中被告在被查獲時有提到係幫熟悉
      之朋友打（針劑），收費很便宜等情，再參以查獲現場之垃圾桶內有已使用過
      之注射針筒多支，查獲之地點又有如小型診所之看診室及點滴注射室之設置，
      並有關節炎等疾病之圖說（此有查獲現場照片附卷可稽）等節以觀，被告確有
      從事醫療行為無訛。再扣案之藥品，被告供稱：是其罹患糖尿病及心肌梗塞症
      ，自行注射使用云云（見其刑事辯護狀），嗣經本院調取上開藥劑訊問證人甲
      ○○，其證稱：貝汝松是類固醇、氯素是抗生素，蓓娜卡是美娜水，用於鼻
      塞及抗過敏藥等語，並有前開藥劑上之使用說明書可考，被告乃附和改稱：是
      自己鼻子過敏及手發炎注射之用云云，足認被告上開所辯，洵屬飾卸之詞，並
      不足取。
（三）被告雖復辯稱：警方未查扣到病歷資料，即可證明其並無從事醫療行為云云。
      然被告於警、偵訊中已供承替人看診並無使用病歷資料等語（見同上警、偵卷
      ），況被告前已有違反醫師法前科，此次重操舊業，自會謹慎為之，是其看診
      未使用病歷文件，以免日後留下犯罪物證資料，亦屬常情，是被告以此即謂其
      無從事醫療行為，自不足採。
      綜上，事證明確，被告犯行洵堪認定。
二、核被告所為，係犯醫師法第二十八條第一項之非醫師擅自執行醫療業務罪。公訴
    人雖認被告多次犯行，時間緊接，犯罪構成要件相同，顯係基於概括犯意為之，
    應為連續犯，惟「業務」之概念，本即係指行為人以反覆同種類行為為目的之社
    會活動，因被告所為上開擅自執行醫療業務，係在一定期間內實施，診療病患人
    數甚多，則其所為該項醫療業務行為應為繼續犯，為單純一罪，而非連續犯，公
    訴人認係連續犯，容有誤會。爰審酌被告前已有違反醫師法前科，仍不知省悔復
    再從事非法之醫療行為，犯罪後猶執詞辯解，惟念其態度尚佳，目前身罹疾病尚
    在治療中（此有診斷證明書附卷可憑）等一切情狀，量處如主文所示之刑，以資
    懲儆。扣案之蓓娜卡、貝汝松注射液各一盒、超細針筒一包、輸液點滴器四包、
    氯黴素膠囊一罐等物，係被告執行醫療業務所用之藥械，已據其於警訊中供明，
    爰依同法第二十八條第一項規定宣告沒收。
據上論斷，應依刑事訴訟法第二百九十九條第一項前段，醫師法第二十八條第一項，
判決如主文。
本案經檢察官楊慶瑞到庭執行職務。
中    華    民    國      八十九      年      六      月      三十      日
                                  臺灣高雄地方法院刑事第六庭
                                法  官    趙家光
右正本證明與原本無異。
如不服本判決，應於判決送達後十日內，向本院提出上訴狀。
                                書記官    董明惠
中    華    民    國      八十九      年      六      月      三十      日
右正本證明與原本無異。
如不服本判決，應於判決送達後十日內，向本院提出上訴狀。
附錄本件論罪條文：
醫師法第二十八條第一項
未取得合法醫師資格，擅自執行醫療業務者，處一年以上三年以下有期徒刑，得併科
新台幣三萬元以上十五萬元以下罰金，其所使用之藥械沒收之。


司法院資訊處製作；財團法人民間司法改革基金會備份。
